臺灣板橋地方法院刑事判決　　　　　　 94年度訴緝字第197號
公　訴　人　臺灣板橋地方法院檢察署檢察官
被　　　告　乙○○
上列被告因洗錢防制法案件，經檢察官提起公訴（93年度偵緝字
第1293號），被告就被訴事實為有罪之陳述，經本院告知被告簡
式審判程序之旨，聽取當事人之意見後，裁定改由受命法官獨任
依簡式審判程序進行，並判決如下：
    主  文
乙○○幫助掩飾因自己重大犯罪所得財物，處有期徒刑月，如
易科罰金以佰元折算壹日。所得財物新臺幣佰元沒收，如全
部或一部不能沒收時，以其財產抵償之。
    事  實
一、乙○○能預見提供自己帳戶予他人使用，可能幫助他人掩飾
    重大犯罪所得之財物，竟仍不違背其本意，基於幫助姓名年
    籍不詳之友人所屬犯罪集團掩飾常業詐欺犯罪所得財物之不
    確定犯意，於民國91年10月間某日，在臺北縣蘆洲市公所旁
    之郵局，將其於87年9 月10日在臺北縣蘆洲市○○路郵局開
    設之局號0000000 號、帳號0000000 號帳戶、金融卡及密碼
    ，以新臺幣（下同）300 元販賣予其不知姓名之友人。嗣於
    91年10月間某日，甲○○因收到前開犯罪集團所寄發載有「
    保證當日簽約放款，放款後付，免擔保，免設定」等不實內
    容之「中國信託低利信用貸款」廣告，依廣告單上之
    0000000000、0000000000號電話與該犯罪集團聯絡，該集團
    成員真實姓名年籍不詳自稱「黃淑惠」之人向甲○○佯稱如
    欲借款1,000,000 元，需先繳交52,800元之保費給「陳大欣
    」代書，甲○○因而陷於錯誤，依約於91年10月3 日至高雄
    縣鳳山市○○路郵局匯款52,800元至局號0000000 號，帳號
    0000000 號「陳大欣」帳戶；自稱「黃淑惠」之人復向甲○
    ○詐稱甲○○有雙重貸款之嫌，僅能給予50％的保障，必須
    再找另1 家銀行承擔50％之風險，需再繳交96,000元保費至
    「程立志」代書，甲○○復陷於錯誤，於同年月4 日上午至
    高雄大順郵局匯款96,000元至局號0000000 、帳號0000000
    號「程立志」帳戶；前開犯罪集團再由自稱貸款部「劉經理
    」之人打電話予甲○○，偽稱倘預繳2 年銀行「風險期」款
    263,000 元，可無息增貸300,000 元，甲○○又陷於錯誤，
    於同日下午，至高雄縣鳳山市○○路郵局、大寮中興郵局分
    別匯款203,000 及60,000元至局號0000000 、帳號0000000
    號「宋明芳」帳戶；該犯罪集團復由自稱放款部主任之男子
    詐稱2 張保險費風險太高，怕理賠2 家保險公司會推託責任
    ，必須委任1 位律師，律師費用為228,000 元，使甲○○陷
    於錯誤，於同年月8 日在鳳山三民路郵局匯款228,000 元至
    前開局號0000000 、帳號0000000 號「程立志」帳戶；該犯
    罪集團進一步向甲○○佯稱其等至稅捐稽徵處繳稅，必須先
    繳納稅額260,000 元稅金，甲○○仍陷於錯誤，分別於同年
    月16日匯款166,000 元至局號0000000 、帳號0000000 號「
    陳財源」帳戶（起訴書漏載此部分匯款行為）；於同年月18
    日匯款94,000元至上開乙○○所提供之帳戶。嗣因甲○○未
    接獲核准貸款之訊息，始查知上情。
二、案經甲○○告訴高雄地方法院檢察署檢察官呈請臺灣高等法
    院檢察署檢察長核令移轉臺灣板橋地方法院檢察署檢察官偵
    查起訴。
    理  由
一、上揭事實，業據被告乙○○於本院審理時坦承不諱，核與告
    訴人甲○○於檢察官偵訊中之指訴一致。此外並有「中國信
    託低利信用貸款」廣告單乙紙、郵政國內匯款執據7 紙、臺
    灣南區郵政管理局91年11月18日業91字第506001744 號函及
    所附之以局號帳號查詢客戶基本資料、最近交易詳情各5 紙
    、中華郵政股份有限公司三重郵局93年3 月18日營字第
    0935002453號函及所附之以局號帳號查詢客戶基本資料、交
    易往來明細暨基本資料等件在卷可稽，足徵被告自白與事實
    相符。參以金融帳戶為個人理財工具，具有專屬性與私密性
    ，攸關存戶個人財產權益之保障，豈能輕易交付予不詳其姓
    名年籍之人之理。而金融帳戶申設甚便，一般存款帳戶亦無
    何資格限制，並可在不同之金融機構申請多數之存款帳戶使
    用，此乃公知之事實。依通常社會生活經驗，一般人並無隨
    意出借或借用他人金融存款帳戶之必要，縱有特殊情況偶有
    將存摺交付他人之需，亦必深入瞭解其用途後始克為之，但
    並無將金融卡一併交付之理；又倘捨己申辦帳戶不用，反借
    諸他人者，無非欲掩飾、隱匿其反覆使用金融帳戶進出違法
    取得之金錢等行為，以免遭到追查，且邇來社會利用人頭帳
    戶詐騙他人金錢以逃避政府查緝之案件履見不鮮，復廣為媒
    體報導且迭經政府宣導，是依社會常情，借用他人帳戶存摺
    、金融卡使用之行為在客觀上甚為可疑，然被告卻仍提供其
    帳戶之存摺、金融卡等物予他人而助之，其有幫助洗錢之不
    確定故意及行為，灼然至明。綜上所述，本案事證明確，被
    告犯行堪以認定，應依法論科。
二、核被告所為，係犯刑法第30條第1 項、洗錢防制法第9 條第
    1 項之幫助洗錢罪。又被告以幫助之意思，提供帳戶掩飾他
    人犯常業詐欺罪所得財物，係屬幫助犯，應依刑法第30條第
    2 項之規定，論以洗錢罪之幫助犯，並減輕其刑。再被告審
    判中自白犯行，亦應依洗錢防制法第9 條第5 項規定遞減輕
    其刑。爰審酌被告為貪圖私利而提供帳戶幫助洗錢，既助長
    他人犯罪，又增加查緝及被害人尋求救濟之困難，並危害財
    產安全及社會穩定，兼衡其犯罪手段亦非暴戾，及於本院審
    理時始坦承不諱等一切情狀，量處如主文所示之刑，並諭知
    易科罰金之折算標準，以資懲儆。
三、被告出售前開郵局帳戶之存摺及金融卡，幫助他人掩飾因重
    大犯罪所得財產上利益，共獲得新臺幣300 元之金錢利益，
    應依洗錢防制法第12條第1 項規定宣告沒收之，如全部或一
    部不能沒收時，以其財產抵償之。
據上論斷，應依刑事訴訟法第273條之1第1項、第299條第1項前
段，洗錢防制法第9 條第1 項、第5 項、第12條第1 項，刑法第
11 條 前段、第30條、第41條第1 項前段，罰金罰鍰提高標準條
例第2 條，判決如主文。
本案經檢察官曾文鐘到庭執行職務。
中　　華　　民　　國　　94　　年　　11　　月　　30　　日
                  刑事第十庭    法　官    張宏節
上列正本證明與原本無異。
如不服本判決應於送達後10日內向本院提出上訴狀。
                                書記官    鄧順生
中　　華　　民　　國　　94　　年　　11　　月　　30　　日
附錄本案論罪科刑法條全文：
洗錢防制法第9條
犯第 2 條第 1 款之罪者，處 5 年以下有期徒刑，得併科新臺幣
三百萬元以下罰金。
犯第 2 條第 2 款之罪者，處 7 年以下有期徒刑，得併科新臺幣
五百萬元以下罰金。
以犯前二項之罪為常業者，處 3 年以上 10 年以下有期徒刑，得
併科新臺幣 1 百萬元以上 1 千萬元以下罰金。
法人之代表人、法人或自然人之代理人、受雇人或其他從業人員
，因執行業務犯前三項之罪者，除處罰行為人外，對該法人或自
然人並科以各該項所定之罰金。但法人之代表人或自然人對於犯
罪之發生，已盡力監督或為防止行為者，不在此限。
犯前四項之罪，於犯罪後六個月內自首者，免除其刑；逾六個月
者，減輕或免除其刑；在偵查或審判中自白者，減輕其刑。
